臺灣澎湖地方法院刑事判決　　　　　　 96年度交簡上字第1號
上　訴　人　甲○○
即　被　告
上列上訴人因過失傷害案件，不服本院馬公簡易庭95年度馬交簡
字第49號、中華民國95年12月20日第一審刑事簡易判決（聲請簡
易判決處刑案號：95年度偵字550號），提起上訴，本院管轄之
第二審合議庭判決如下：
    主      文
上訴駁回。
    事      實
一、甲○○領有普通小型車駕駛執照，其於民國94年9月20日下
    午5時5分許，駕駛車牌號碼E6-3447號自用小客車，至澎湖
    縣立馬公國民中學中華路校門口搭載其妻蔡秀貴上車，其欲
    自該門口迴轉車輛由中華路東向西行時，本應注意汽車迴車
    前，應暫停並顯示左轉燈光或手勢，看清無來往車輛，並注
    意行人通過後始得迴轉之規定，而當時為日間自然光線，路
    面並無缺陷及障礙物，視距良好，並無不能注意上述規定之
    情形，甲○○竟未注意無來往車輛始能迴車之規定，而在尚
    有車輛來往於中華路東向西車道時迴車，致甲○○車輛暫停
    於中華路西向東車道上，侵害該車道之路權，適有亦疏未注
    意車前狀況之丙○○騎乘車牌號碼PXG-990號重型機車沿中
    華路西向東車道前來，致兩車發生碰撞，丙○○因而人車倒
    地，受有頸椎外傷，第四、五頸椎間盤突出等傷害。而甲○
    ○於事故發生後，即在場等候處理，且向到場警員申報自己
    為行為人並接受裁判。
二、案經丙○○訴由臺灣澎湖地方法院檢察署檢察官偵查聲請簡
    易判決處刑。
    理      由
一、按被告以外之人於審判外之言詞或書面陳述，除法律有規定
    者外，不得作為證據。又被告以外之人於審判外之陳述，經
    當事人於審判程序同意作為證據，法院審酌該言詞陳述或書
    面陳述作成時之情況，認為適當者，亦得為證據。當事人、
    代理人或辯護人於法院調查證據時，知有第159 條第1 項不
    得為證據之情形，而未於言詞辯論終結前聲明異議者，視為
    有前項之同意。刑事訴訟法第159 條第1 項、第159 條之5
    分別定有明文。查被告甲○○對於告訴人丙○○於偵查時之
    陳述，未於本案言詞辯論終結提出異議，本院審酌證人於偵
    查時之陳述係就其親身經歷之事實所為者，依其陳述作成時
    之情況，並無不適當之情形，自得為證據，先予敘明。
二、被告甲○○固承認在上開時、地駕車與告訴人騎乘之機車發
    生碰撞，致告訴人受傷之事實，但矢口否認有上開犯行，辯
    稱：伊是在馬公國中門口接到妻子蔡秀貴後直行左轉，不是
    迴轉，中華路在馬公國中門口有一段未繪製雙黃線，所以該
    路段本來就可以轉彎，伊先在馬公國中看清無車輛往來，到
    達中線處，暫停看清無往來車輛再左轉，並無違誤，告訴人
    騎機車行駛專屬汽車使用之內線道，且車速甚快，才會發生
    車禍，本件肇事責任在於告訴人，伊並無過失云云。經查：
（一）被告在上開時、地駕車與告訴人騎乘之機車發生碰撞，致
      告訴人受有頸椎外傷，第四、五頸椎間盤突出等傷害，又
      被告肇事後隨即報警自首之事實，為被告及告訴人所不爭
      執，並有澎湖縣警察局道路交通事故現場圖、肇事人自首
      情形紀錄表、現場照片6幀，及診斷證明書在卷可稽。上
      開事實，堪以認定。
（二）被告雖辯稱：伊肇事時之行車動向為左轉，並非迴轉云云
      ，然其於警詢、偵查、本院審理時，均陳稱其肇事前本在
      馬公國中門口，擬跨越中華路分向線後，轉入中華路東向
      西方向道路等語，被告既然打算跨越道路分向線轉彎，自
      與單純左轉有別，被告上開認知，恐有誤會，合先說明。
      又汽車迴車前，應暫停並顯示左轉燈光或手勢，看清無來
      往車輛，並注意行人通過，始得迴轉，道路交通安全規則
      第106條第5款定有明文。經查：告訴人於偵查、本院審理
      時陳稱：「我到馬公國中門口附近，看到路旁很多學生站
      在外線道上，我為了閃避切到內線道，就馬上撞到他（即
      被告）‧‧‧看到他時我距離他約10公尺左右，我當時認
      為他會轉過去，沒想到因為對向車道車子很多，他不敢轉
      過去一直停在那邊，我也沒有煞車就撞到他了。」、「‧
      ‧‧他轉的很慢幾乎停在路中間，所以撞到他的中間車身
      」、「發生車禍的時候，被告的車子緩慢的移動，就是速
      度太慢我才撞上去，被告若是依照正常速度轉過去，我就
      不會撞上他的車」等語（交查卷第42頁、第7頁、本院卷
      45頁），本院斟酌案發地點確係馬公市人口密集處，時間
      為交通繁忙之下午5時許，又告訴人對於自己在車禍前並
      未減速煞車亦據實陳述，並無隱瞞等情，認告訴人上開陳
      述，尚堪採信。參以被告自陳：伊當時車速在時速5公里
      以下，伊是緩慢的行進（交查卷第8頁），可見其迴轉前
      並未確切掌握來往車輛動向，致迴轉速度過慢，侵害中華
      路西向東車道之路權。又依當時情形，被告並無不能注意
      上開規定之情事，卻貿然迴轉，其行為顯有過失，甚為明
      確，又臺灣省高屏澎區車輛行車事故鑑定委員會、臺灣省
      車輛行車事故覆議鑑定委員會亦均認定被告有迴轉未注意
      來往車輛之過失，有鑑定意見書、覆議意見書（交查卷第
      52-53、60頁）可稽。是以被告上開所辯，無非事後卸責
      之詞，不足採信。又被告駕車與告訴人騎乘之機車發生碰
      撞，告訴人因此受傷，與被告前揭過失行為，自具有相當
      之因果關係。至於告訴人雖同有違規侵入內線道、疏未注
      意車前狀況等過失，但此係民事責任上過失相抵之問題，
      並無礙被告於刑法上過失責任之成立。
（三）綜上所述，本案事證明確，被告過失傷害之犯行堪以認定
      。
三、查刑法業於94年2月2日公布，95年7月1日施行。而按行為後
    法律有變更者，適用行為時之法律，但行為後之法律有利於
    行為人者，適用最有利於行為人之法律，現行刑法第2條第
    1項定有明文。此條規定乃與刑法第1條罪刑法定主義契合，
    而貫徹法律禁止溯及既往原則，係規範行為後法律變更所生
    新舊法律比較適用之準據法，是以刑法第2條本身雖經修正
    ，但其既屬適用法律之準據法，本身尚無比較新舊法之問題
    ，應一律適用裁判時之現行刑法第2條規定以決定適用之刑
    罰法律，先予說明。又按，刑法施行法第1條之1第1項將刑
    法分則貨幣單位變為新臺幣、第2項提高刑法分則法定刑罰
    金部分30或3倍，惟因與罰金罰鍰提高標準條例業將刑法分
    則法定刑罰金提高10倍，再由銀元換算為新臺幣，因此變更
    前後之數額相同，尚無比較適用問題，應逕適用裁判時法。
    再者，本次刑法修正之比較新舊法，應就罪刑有關之共犯、
    未遂犯、想像競合犯、牽連犯、連續犯、結合犯，以及累犯
    加重、自首減輕暨其他法定加減原因（如身分加減）與加減
    例等一切情形，綜其全部罪刑之結果而為比較，有最高法院
    95 年度第8次刑庭會議決議意旨可資參照。經查：
（一）刑法修正前第33條第5款規定：「罰金為一元以上」、修
      正後第33條第5款規定：「罰金為新臺幣一千元以上」。
      而同法第284條第1項過失傷害罪之法定刑為「六月以下有
      期徒刑、拘役或五百元以下罰金」，依刑法施行法第1條
      之1規定：「中華民國94年1月7日刑法修正施行後，刑法
      分則編所定罰金之貨幣單位為新臺幣。94年1月7日刑法修
      正時，刑法分則編未修正之條文定有罰金者，自94年1月7
      日刑法修正施行後，就其所定數額提高為三十倍。但72年
      6月26日至94年1月7日新增或修正之條文，就其所定數額
      提高為三倍」，依上開規定，本件罰金部分應提高為30倍
      。是依修正後之法律，刑法第284條第1項之罰金刑部分，
      由新臺幣三元以上一萬五千元以下，變更為新臺幣一千元
      以上一萬五千元以下。比較上述修正前、後之刑罰法律，
      自以修正前之規定，較有利於被告。
（二）修正前刑法第62條前段規定：「對於未發覺之罪自首而受
      裁判者，減輕其刑。」，修正後第62條前段規定：「對於
      未發覺之罪自首而受裁判者，得減輕其刑。」，比較上述
      規定，以修正前之規定，較有利於被告。
（三）被告行為時即94年2月2日修正公布前刑法第41條第1項前
      段規定：「犯最重本刑為五年以下有期徒刑以下之刑之罪
      ，而受六個月以下有期徒刑或拘役之宣告，因身體、教育
      、職業、家庭之關係或其他正當事由，執行顯有困難者，
      得以一元以上三元以下折算一日，易科罰金」，又依95
      年5月17日修正前罰金罰鍰提高標準條例第2條規定，就其
      原定數額提高為一百倍折算一日，則被告行為時之易科罰
      金折算標準，應以銀元三百元折算一日，經折算為新臺幣
      後，應以新臺幣九百元折算為一日。惟94年2月2日修正公
      布之刑法第41條第1項前段則規定：「犯最重本刑為五年
      以下有期徒刑以下之刑之罪，而受六個月以下有期徒刑或
      拘役之宣告者，得以新臺幣一千元、二千元或三千元折算
      一日，易科罰金」。比較修正前後之易科罰金折算標準，
      以94年2月2日修正公布前之刑法規定，較有利於被告，則
      應依刑法第2條第1項前段，適用修正前刑法第41條第1項
      前段規定，定其折算標準。
（四）綜上所述，本件經綜合觀察全部罪刑比較之結果，依修正
      後刑法第2條第1項前段規定，適用修正前刑法第33條第5
      款、第41條第1項前段、第62條之規定對被告較有利，自
      應全部適用修正前刑法相關規定而為論科。
四、核被告甲○○所為，係犯刑法第284條第1項前段之過失傷害
    罪。且其肇事後，立即報警自首，應依修正前刑法第62條前
    段減輕其刑。原審同為此認定，並援引刑事訴訟法第449條
    第1項前段，刑法第284條第1項前段，修正前刑法第41條第1
    項前段、第62條（原審漏未記載修正前），罰金罰鍰提高標
    準條例第1條前段、廢止前罰金罰鍰提高標準條例第2條等規
    定（另原審漏未引用刑法第2條第1項前段、刑法施行法第1
    條之1等規定，應予補充），並審酌被告過失之程度，告訴
    人所受之傷勢，及其犯後態度尚稱良好，但未能與告訴人達
    成民事和解等一切情狀，量處被告拘役30日，如易科罰金，
    以銀元300元即新臺幣900元折算一日，認事用法並無不當，
    量刑亦屬妥適。被告否認犯行，提起上訴，並無理由，原審
    認事用法及量刑應屬適切，上訴意旨指摘原判決不當，難認
    有理由，應予駁回。
據上論斷，應依刑事訴訟法第455條之1第1項、第3項、第368條
，判決如主文。
本案經檢察官乙○○到庭執行職務。
中     華     民      國    96    年  4    月   26    日
                  刑事庭  審判長法  官  管安露
                                法  官  陳順輝
                                法  官  李宛玲
以上正本係照原本作成。
本判決不得上訴。
中　　華　　民　　國　　96　　年　　4 　　月　　26　　日
                                書記官  莊茹茵
